【裁判字號】    99,審易,1056
【裁判日期】    990323
【裁判案由】    詐欺
【裁判全文】
臺灣高雄地方法院刑事判決            99年度審易字第1056號
公  訴  人  臺灣高雄地方法院檢察署檢察官
被      告  乙○○
上列被告因詐欺案件，經檢察官提起公訴（99年度偵字第1954號
），本院判決如下：
    主  文
本件管轄錯誤，移送於臺灣桃園地方法院。
    理  由
一、公訴意旨略以：被告乙○○雖得預見收集金融帳戶之人，係
    將所收集之帳戶用以供被害人匯入款項，藉此作為犯罪之工
    具，竟仍基於幫助他人遂行詐欺取財之不確定故意，於民國
    97年11月上旬，在不詳地點，將其所申請開立渣打國際商業
    銀行股份有限公司（下稱渣打銀行）山子頂分行帳號000000
    00000000號帳戶之存簿、提款卡及提款卡密碼交付與真實姓
    名年籍不詳綽號之成年男子。嗣該成年男子及渠所屬詐騙集
    團之成員即共同基於意圖為自己不法所有之犯意聯絡，推由
    其中1 名姓名年籍不詳之成員於97年12月12日20時30分許，
    撥打電話予被害人甲○○，詐稱被害人先前向在網路購買商
    品時帳戶有問題，需持提款卡至自動櫃員機依指示操作，始
    可取消，使被害人陷於錯誤，於同年月13日0 時8 分許前往
    設於彰化縣彰化市○○路○段53號之渣打銀行彰化分行，依
    該名詐欺集團成員之指示操作自動櫃員機，轉出1 筆新臺幣
    （下同）41,000元之款項至上開被告渣打銀行山子頂分行帳
    戶內，事後被害人察覺有異而報警處理，始知受騙等情。因
    認被告涉犯刑法第30條第1 項、第339 條第1 項之幫助詐欺
    取財罪嫌等語。
二、按案件由犯罪地或被告之住所、居所或所在地之法院管轄；
    又無管轄權之案件，應諭知管轄錯誤之判決，並同時諭知移
    送於管轄法院，且得不經言詞辯論為之，刑事訴訟法第5 條
    第1 項、第304 條及第307 條分別定有明文。
三、查被告於84年5 月31日起，即設籍在桃園縣平鎮市○○街96
    巷17號，業據被告於偵查中供陳明確（詳該筆錄之地址欄）
    ，並有被告戶役政資料在卷可參，顯見被告之住、居所，並
    非在本院管轄之高雄地區。又本件起訴書犯罪事實係記載：
    詐騙成員於97年12月12日20時30分許，撥打電話予被害人甲
    ○○，向被害人詐稱先前在網路購買商品時帳戶有問題，需
    持提款卡至自動櫃員機依指示操作，始可取消，使被害人陷
    於錯誤，於同年月13日0 時8 分許前往渣打銀行彰化分行（
    址設彰化縣彰化市○○路○段53號），依指示操作自動櫃員
    機，匯款41,000元至被告渣打銀行山子頂分行帳戶內等語。
    且證人甲○○亦於警詢證稱：於97年12月12日20時30分許，
    在雲林縣斗南鎮將軍里大松22之6 號住處，接獲電話表示網
    路購物帳戶有問題，來電顯示電話號碼為00-00000000 號、
    0000000000號。嗣先於97年12月12日在彰化銀行斗南分行自
    動櫃員機，匯款3 次至華南銀行鶯歌分行、板橋郵局中和中
    山路支局之指定帳戶內；再於97年12月13日至彰化渣打銀行
    自動櫃員機，匯款41,000元至被告渣打銀行山子頂分行帳戶
    內等語（詳臺灣板橋地方法院檢察署98年度偵字第6301號卷
    第5 頁）。是就起訴書所記載之犯罪事實形式觀之，並參以
    證人甲○○前開證詞及卷內現存證據資料。本件被害人係於
    雲林縣住處被詐騙；而詐騙成員所使用之00-00000000 號、
    0000000000號電話，申裝及帳寄地址分別為台北市○○區○
    ○路五段5 號2 樓、台北市大安區○○○路216 號7 樓、台
    中市○○○路○段199 號3 樓（詳上開偵查卷第19頁）。另
    被害人被詐騙後，係至彰化銀行斗南分行（設於雲林縣斗南
    鎮）、渣打銀行彰化分行（設於彰化縣彰化市）自動櫃員機
    ，各匯款至華南銀行鶯歌分行（設於台北縣鶯歌鎮，詳上開
    偵查卷第11頁背面）、板橋郵局中和中山路支局（設於台北
    縣中和市，詳上開偵查卷第13頁）及被告渣打銀行山子頂分
    行（設於桃園縣平鎮市，詳上開偵查卷第15頁背面）帳戶內
    。準此，本件詐騙成員使用電話地點、被害人受騙地點、被
    害人匯款地點、受騙匯入之銀行帳戶地點等犯罪行為及結果
    地，分別在雲林、彰化、台中、台北縣市及桃園地區，並無
    證據證明係在高雄地區犯本罪。況被告自98年11月20日起，
    因另案在臺灣高雄第二監獄執行中，嗣於99年1 月29日移至
    臺灣彰化監獄執行，復於99年2 月22日移至臺灣桃園監獄執
    行迄今等情，固有臺灣高等法院被告前案紀錄表可參。惟本
    件係於99年3 月9 日始起訴繫屬本院之事實，有本院收狀章
    戳在卷足憑，顯見本件於99年3 月9 日起訴繫屬本院時，被
    告所在地係在桃園地區，亦非在高雄地區。從而，因本件被
    告犯罪地、所在地及住、居所地，均非在高雄地區，故本院
    應無管轄權，檢察官誤向無管轄權之本院提起公訴，於法自
    有未合，爰不經言詞辯論，逕為諭知管轄錯誤之判決，並移
    送於有管轄權之臺灣桃園地方法院。
據上論斷，應依刑事訴訟法第304條、第307條，判決如主文。
中    華    民    國    99    年    3     月    23    日
                  刑事第十庭     審判長法官  孫啟強
                                       法官  顏銀秋
                                       法官  方百正
以上正本證明與原本無異。
如不服本判決應於收受判決後10日內向本院提出上訴書狀。
中    華    民    國    99    年    3     月    23    日
                                      書記官  陳莉庭

司法院資訊處製作；財團法人民間司法改革基金會備份。
